臺灣臺中地方法院民事判決
110年度婚字第537號
原      告  乙○○  
被      告  甲○○  


特別代理人  陳葳菕律師
上列當事人間請求離婚事件，本院於民國111年5月11日言詞辯
論終結，判決如下：
    主  文
一、准原告與被告離婚。
二、訴訟費用由被告負擔。
    事實及理由
一、程序部分：
    按對於無訴訟能力人為訴訟行為，因其無法定代理人，或其
    法定代理人不能行代理權，恐致久延而受損害者，得聲請受
    訴法院之審判長選任特別代理人，家事事件法第51條準用民
    事訴訟法第51條第1 項定有明文。本件被告因罹精神疾病，
    病情慢性化，對外界事務理解能力較一般人顯然減低等情，
    有衛生福利部旗山醫院函文及紫竹林康復之家函文可佐，本
    院前經選任財團法人法律扶助基金會臺中分會指派之陳葳菕
    律師為被告之特別代理人，以維被告權益，合先敘明。
二、原告起訴主張：
　　原告與被告於民國80年底結婚，婚後逾3年，被告精神上即
    有異常現象即幻聽、幻覺及行為舉止怪異，令原告痛苦不堪
    ，被告曾至精神病院治療及長期吃藥，後於90年間因精神狀
    態加劇惡化，經家人將被告送至高雄紫竹林康復之家即精神
    病院，強制安置住院治療迄今，原告有重大不治之精神病，
    爰依民法第1052條第1項第8款等請求離婚等語。並聲明：請
    准原告與被告離婚。訴訟費用由被告負擔。 
三、被告答辯則以：同意離婚。但如果原告要什麼錢我沒有錢，
    贍養費也沒有，我的費用都是家人付的，如果原告有其他要
    求我辦不到等語。
四、特別代理人則以：如被告所述，兩造分居已久，已不具婚姻
     之實等語。　　　　
五、法院之判斷
    原告主張兩造前於80年間結婚，被告罹有重大不治之精神疾
    病已安置於精神機構多年，兩造實已分居10多年以上等情，
    業據被告自承已在紫竹林住20幾年，因之前有脫褲跑去墓園
    ，且有幻聽疾病等情，並表示同意離婚等語在卷，復有個人
    戶籍資料在卷，且據衛生福利部旗山醫院函覆稱：病患30歲
    左右發病，40歲開始安置於精障機構迄今已18年等語，有該
    醫院111年1月21日函文可佐，又被告長期罹慢性妄想型精神
    分裂症、暴躁性人格違常及慢性妄想型思覺失調症，自90年
    間即在旗山醫院治療，病歷自101年間起記載身分為「重大
    傷病」（本院卷51頁起至134頁）、「重卡：精神分裂病(效
    期93年8月至永久)」等語（本院卷第133頁），亦有旗山醫
    院檢附之被告病歷在卷可稽，堪認原告主張屬實。被告因重
    大不治之精神疾病，已安置於精障機構逾18年，致兩造目前
    僅徒具婚姻之虛名，而缺乏婚姻之實質，徒然維繫婚姻，對
    兩造並無任何實益，參考最高法院74年度台上字第1958號判
    決意旨亦認「夫妻之一方有精神病時，足以破壞夫妻精神上
    之共同生活，基於目的主義之理由，故定為得請求離婚之原
    因。因之，只須其精神病之程度，已達於重大不治者，不問
    其精神病係由遺傳，或因後天所得；亦不問其發病曾在結婚
    前，或在結婚之後；更不問是否由於可歸責離婚請求權人之
    原因，均得請求離婚」之說明，況並無證據證明其罹病與原
    告有關，則本件原告主張依民法第1052條第1項第8款規定訴
    請離婚，自有理由，應予准許，爰裁定如主文第1項。
六、訴訟費用負擔之依據：家事事件法第51條準用民事訴訟法第
    78條。
中　　華　　民　　國　　111 　年　　5 　　月　　16　　日
                  家事法庭      法  官  黃家慧
以上正本係照原本作成。
如對本判決上訴，須於判決送達後20日之不變期間內，向本院提
出上訴狀（須附繕本）。
中　　華　　民　　國　　111 　年　　5 　　月　　16　　日
                                書記官  孫超凡